臺灣臺北地方法院刑事判決　　　　　　　　　　　　　九十二年度自字第二七五號
　　自　訴　人　丙○○　六十一.
　　自訴代理人　乙○○
　　被　　　告　甲○○
右列被告因誹謗案件，經自訴人提起自訴，本院判決如左：
    主  文
甲○○無罪。
    理  由
一、本件自訴意旨如自訴狀所載（如附件）。
二、按犯罪事實應依證據認定之，無證據不得推定其犯罪事實；又不能證明被告犯罪
    者，應諭知無罪之判決，刑事訴訟法第一百五十四條、第三百零一條第一項分別
    定有明文。而所謂認定犯罪事實之證據，係指足以認定被告確有犯罪行為之積極
    證據而言，該項證據自須適合於被告犯罪事實之認定，始得採為斷罪資料，又苟
    未能發現相當證據或證據不足以證明，自不能以推測或擬制之方法，以為裁判基
    礎，故被告否認犯罪事實所持之辯解，縱屬不能成立，仍非有積極之證據足以證
    明其犯罪行為，不能遽為有罪之認定，此觀諸最高法院二十九年上字第三一○五
    號、四十年台上字第八六號及三十年上字第一八三一號判例自明。
三、自訴意旨認被告涉有誹謗之罪嫌，無非係以三立新聞錄影帶（含新聞內容譯本）
    、自訴人丙○○記者會錄影帶（含內容譯本）、自訴人聲明、剪報影本、網路新
    聞影本、新聞影本、辭典影本等資為佐證。訊之被告甲○○固不否認有以三立新
    聞主播身份，報導於九十一年十月七日播送新聞之導言之事實，惟否認有自訴人
    所指之犯行，辯稱：伊擔任新聞主播，係依照採訪記者採訪之結果所撰寫內容，
    交給編輯台後主編製成導言稿後伊照唸，伊可以就導言搞加以潤詞修飾，但沒法
    子改變導言稿之內容，亦無權決定撥不撥，唸完導言稿之後的新聞內容係採訪記
    者編輯之採訪內容，但該內容伊無決定權，又該採訪內容係綜合各記者採訪結果
    之綜合報導，故新聞中並未註明記者名稱僅註明綜合報導等語。
四、經查：自訴人所提出之三立新聞錄影帶內容譯本所記載之內容，經本院當庭勘驗
    結果，核與自訴人所提出之三立新聞錄影帶之內容相符，且該新聞係由被告擔任
    主播之事實，亦為被告所是認，應堪確定，至導言（即錄影帶內容譯本第一行至
    第七行）以外之內容，係依照採訪結果所編輯製成之內容，其中包括自訴人丙○
    ○發言、與記者崔企川之互動、其他人接受採訪之拍攝影像等等，部分段落並加
    以旁白，但該部分內容並無被告之影像，而導言以外之旁白部分之聲調，亦與被
    告之音調並不相同，亦經勘驗確定，又雖經將錄影帶送法務部調查局就旁白部分
    是否被告之聲紋予以比對，但因比對內容不足無法鑑定，然從客觀上既然已經勘
    驗後認二者聲紋已有不同，若無其他積極證據足以證明旁白部分係被告所陳述之
    時，即不得遽為被告不利之認定，又自訴人質疑該新聞未註明編輯人員名稱，且
    被告亦未能提出編輯人員名單，因認應由被告負責等語，然而，被告並無自己證
    明無罪之義務，據此，當積極證據並無從認定被告之行為時，並不能因其不能或
    無從陳述實際行為之人，即可推論被告應負擔該部分之罪嫌，從而，導言以外之
    新聞內容之部分，既非被告所擔任之主播編制而成，且亦非主播之權利決定範圍
    ，自無從認屬被告之行為，足資認定；次查：該則新聞之開始，係由被告擔任主
    播並陳述該則新聞之導言稱：「性騷擾事件證明是烏龍一場，而大家現在轉而開
    始關心另外一項指控的真實性了，那就是親民黨立委丙○○曾經指控涂醒哲在辦
    公室和女員工有染，不過丙○○在今天矢口否認曾經說過這些話，不但罵記者亂
    報導，還到地檢署去控告民進黨立委毀謗她，不過到底誰在說謊，而當初丙○○
    是怎們說的，我們一起來看看以下這個報導」等語，有錄影帶內容譯本在卷可按
    ，而依照被告所陳述之內容以觀，該部分內容之目的，僅係在陳明之後的採訪結
    果報導之內容與大綱，並非具體指摘或指述事件之內容與結果，尤其被告在導言
    之末並陳明「我們一起來看看以下這個報導」等語，亦見其語句與目的均係在提
    綱挈領以協助收視者先行明瞭之後之報導內容之用，尤其，該導言所指出之內容
    ，在報導內容上均有各記者所拍到之畫面可據，因此，殊難認被告有何污辱或毀
    謗之行為甚明；綜上所述，尚無積極切確之證據足資認定被告有自訴人所指之行
    為，既不能證明被告犯罪，是揆諸前揭判例之意旨，自應依法為被告無罪判決之
    諭知。
五、據上論斷，應依刑事訴訟法第三百四十三條、第三百零一條第一項，判決如主文
    。
中　　　華　　　民　　　國　　九十三　　年　　　一　　　月　　 三十 　　日
                                    台灣台北地方法院刑事第二庭
                                        審判長  法  官  吳孟良
                                                法  官  張宇樞
                                                法  官  蘇嘉豐
右正本證明與原本無異。
如不服本判決，應於判決送達後十日內向本院提出上訴狀（應抄附繕本）。
                                                書記官  蘇靜紅
中　　　華　　　民　　　國　　九十三　　年　　　一　　　月　　 三十 　　日
